【裁判字號】    92,中簡上,124
【裁判日期】    920117
【裁判案由】    違反電子遊戲場業管理條例
【裁判全文】
臺灣臺中地方法院刑事判決                      九十二年度中簡上字第一二四號
    上  訴  人
    即  被  告  甲○○
右上訴人因違反電子遊戲場業管理條例案件，不服臺灣臺中地方法院臺中簡易庭九十
二年度中簡字第三０九號中華民國九十二年二月六日第一審簡易判決（聲請案號：臺
灣臺中地方法院檢察署九十二年度偵字第二三二七號），提起上訴，本院管轄之第二
審合議庭判決如左：
    主  文
上訴駁回。
    事實及理由
一、本案經本院合議庭審理結果，認第一審簡易判決認事用法及量刑均無不當，應予
    維持，並引用第一審判決書記載之事實、證據及理由（詳如附件一、二）。
二、上訴意旨略以：「電子遊戲場業管理條例第二十二條之規定，係以違反同條例第
    十五條『未依本條例規定辦理營利事業登記者，不得經營電子遊戲場業』之規定
    者，應處以刑罰；而同條例第十一條第一項復明定『電子遊戲場業於申請營利事
    業登記、遷址或增加電子遊戲場業營業項目登記時，除應依相關法令辦理外，應
    向直轄市、縣（市）主管機關申請核發營利事業登記證及營業級別證，並辦理下
    列事項之登記：一營業級別。二機具類別。三營業場所管理人。四營業場所之地
    址。」，是應以經營電子遊戲場業者，甫須依相關規定辦理上開營利事業登記。
    而依營利事業登記規則第二條規定：「營利事業之營業登記，依本規則辦理之。
    本規則未規定者，適用其他有關法令之規定。」；第三條第二項規定：「營利事
    業之管理處、分公司、事務所、工廠、保養廠、工作場、機房、倉棧、礦場、建
    築工程場所、展售場所、連絡處、辦事處、服務站、營業所、分店、門市部、拍
    賣場及類似之其他固定營業場所如對外經營，應於開始營業前依本規則規定，分
    別向該管機關申請營業登記。」；且所得稅法第十一條第二項亦規定：「本法所
    稱營利事業，係指公營、私營或公私合營，以營利為目的，具備營業牌號或場所
    之獨資、合夥、公司及其他組織方式之工、商、農、林、漁、牧、礦、冶等營利
    事業。」，可知夜市場之流動攤販應屬商業登記法第四條所定之小規模商業，得
    免依商業登記法辦理營利事業登記。被告（即上訴人，以下均稱被告）於夜市擺
    放電動遊戲機具營業，並無店面，且係流動性，當天營業完畢機具即收回，並無
    固定之營業場所，而非營利事業登記規則及所得稅法所規範之營利事業，可無庸
    辦理登記而經營電子遊戲場業，自難認違反電子遊戲場業管理條例第十五條之規
    定，而以同條例第二十二條之罪相繩。」云云。
三、本院認：
  (一)按電子遊戲場業管理條例第十條第一項前段規定「經營電子遊戲場業，應依公司
    法或商業登記法辦理公司或商業登記」；第十五條規定「未依本條例規定辦理營
    利事業登記者，不得經營電子遊戲場業」；第十六條規定「非電子遊戲場業之其
    他營利事業，不得就其營業場所，供他人設置電子遊戲機營業」。茍未依電子遊
    戲場業管理條例第八條申請設立，並依第十一條第一項申請核發營利事業登記證
    ，即不得經營電子遊戲場業，亦不得就非電子遊戲場業之營業場所，供他人設置
    電子遊戲機營業，別無除外之規定，此觀該條例第一條第一項揭示之「為管理電
    子遊戲場業，並維護社會安寧、善良風俗、公共安全及國民身心健康，特制定本
    條例」之立法目的，及第九條限制設置電子遊戲場業營業場所之地點、第十二條
    限制電子遊戲場業負責人或營業場所管理人之消極資格等有別於一般營利事業之
    特殊規定自明。至於商業登記法第四條所謂小規模商業，縱或不屬於營利事業登
    記規則及所得稅法所規範之營利事業，而可免依商業登記法之規定申請商業登記
    ，經營其他非違法之商業，但揆諸前開說明，如未依電子遊戲場業管理條例辦理
    營利事業登記，仍不得經營電子遊戲場業，自不待言。本件被告未依電子遊戲場
    業管理條例辦理營利事業登記，即於夜市擺設電子遊戲機具，經營電子遊戲場業
    ，已違反電子遊戲場業管理條例第十五條之規定，自應依同條例第二十二條之規
    定處罰，不因其是否為商業登記法第四條之一般小規模商業，或是否屬營利事業
    登記規則或所得稅法所規範之營利事業，而有不同。被告上訴意旨稱：其於夜市
    擺放電動遊戲機具營業，並無固定之營業場所，可無庸辦理登記而經營電子遊戲
    場業云云，自非可採。
  (二)又被告於本院九十二年四月二十三日審理時另辯稱：其不知道法令如何規定，亦
    不知其行為係違法云云。然查，被告曾於九十年間因違反電子遊戲場業管理條例
    案件，經本院臺中簡易庭以九十年度中簡字第五一五號判處拘役四十日，如易科
    罰金，以三百元折算一日確定，有臺灣高等法院被告全國前案紀錄表一份在卷可
    憑，足認其前開辯解不可採信。且縱使被告所辯屬實，然刑法第十六條前段業已
    明定：不得因不知法律而免除刑事責任，被告仍不得執此以圖卸免刑責。
  (三)本案經本院審理結果，認原審依刑事訴訟法第四百四十九條第一項前段、第四百
    五十條第一項、第四百五十四條第二項，電子遊戲場業管理條例第二十二條，刑
    法第十一條前段、第四十一條第一項前段、第三十八條第一項第二款，罰金罰鍰
    提高標準條例第二條，就被告之犯行，量處拘役五十九日，並諭知易科罰金之折
    算標準，及將被告所有供經營電子遊戲場業所用之電子遊戲機「水果盤」十七臺
    併予宣告沒收，經核其認事用法均無不當，且審酌被告犯罪之動機、目的係為維
    持家計，擺設機台數量為十七台，甫擺設即遭查獲，時間甚短，及其否認犯罪之
    犯後態度等一切情狀，認第一審判決之量刑亦甚妥適，應予維持。被告上訴理由
    以夜市擺攤無須辦理營利事業登記，應不受電子遊戲場業管理條例所規範云云，
    為無理由，應予駁回。至被告另稱其患有糖尿病、腎臟病，其妻謝麗珠亦患Ｃ型
    肝炎，母親陳吟年逾八旬，年老體衰，均賴被告照顧，且每月尚有房屋貸款待繳
    ，請求給予緩刑宣告云云，並提出醫院掛號單影本四份、銀行繳款明細表影本一
    份、戶口名簿影本一份為憑。惟本院考量被告曾於九十年間因違反電子遊戲場業
    管理條例案件，經本院臺中簡易庭判處拘役四十日，如易科罰金，以三百元折算
    一日確定，已如前述，竟未悔悟，再犯本罪，且其本次所擺設之電子遊戲機多達
    十七台，雖於擺設經營當日即為警查獲，營業時間甚短，然原審已從輕量處被告
    拘役五十九日等一切情狀後，認為促使被告知所警惕不致再犯，故本件不宜宣告
    緩刑，附此敘明。
據上論斷，應依刑事訴訟法第四百五十五條之一第一項、第三項、第三百七十三條、
第三百六十四條、第三百六十八條，判決如主文。
本案經檢察官廖淑華到庭執行職務。
中      華      民      國      九十二      年      五      月    七    日
                                  審判長法  官  張靜琪
                                        法  官  賴妙雲
                                        法  官  陳慧珊
右正本證明與原本無異。
本件不得上訴。
                                        書記官
中      華      民      國      九十二      年      五      月    七    日
【附錄論罪科刑法條】
電子遊戲場業管理條例第十五條：
未依本條例規定辦理營利事業登記者，不得經營電子遊戲場業。
電子遊戲場業管理條例第二十二條：
違反第十五條規定者，處行為人一年以下有期徒刑、拘役或科或併科新台幣五十萬元
以上二百五十萬元以下罰金。
附件一：
臺灣臺中地方法院刑事簡易判決                    九十二年度中簡字第三九號
    聲  請  人  臺灣臺中地方法院檢察署檢察官
    被      告  甲○○  男、四十八歲( 民國○○○年○月○日生)
                        住台中市○區○○路一二一號
                        身分證統一編號：Ｂ一四二七九四一號
右列被告因違反電子遊戲場業管理條例案件，經檢察官聲請以簡易判決處刑（九十二
年度偵字第二三二七號），本院判決如左：
    主  文
甲○○違反未依電子遊戲場業管理條例規定辦理營利事業登記者，不得經營電子遊戲
場業之規定，處拘役伍拾玖日，如易科罰金，以參佰元折算壹日。
扣案之電子遊戲機「水果盤」壹拾柒台（以上電子遊戲機均含ＩＣ板），均沒收。
    事實及理由
一、本院認定之犯罪事實、證據及應適用之法條與檢察官聲請簡易判決處刑書之記載
    相同，茲引用如附件。
二、另按電子遊戲場業管理條例第十條第一項前段規定「經營電子遊戲場業，應依公
    司法或商業登記法辦理公司或商業登記」，第十五條規定「未依本條例規定辦理
    營利事業登記者，不得經營電子遊戲場業」，第十六條規定「非電子遊戲場業之
    其他營利事業，不得就其營業場所，供他人設置電子遊戲機營業」。茍未依電子
    遊戲場業管理條例第八條申請設立，並依第十一條第一項申請核發營利事業登記
    證，即不得經營電子遊戲場業，亦不得就非電子遊戲場業之營業場所，供他人設
    置電子遊戲機營業，別無除外之規定，此觀該條例第一條第一項揭示之「為管理
    電子遊戲場業，並維護社會安寧、善良風俗、公共安全及國民身心健康，特制定
    本條例」之立法目的，及第九條限制設置電子遊戲場業營業場所之地點、第十二
    條限制電子遊戲場業負責人或營業場所管理人之消極資格等有別於一般營利事業
    之特殊規定自明。至於商業登記法第四條所謂小規模商業，或不屬於營利事業登
    記管理規則及所得稅法所規範之營利事業，其縱得免依商業登記法申請商業登記
    ，而可經營其他非違法之商業，惟如未依電子遊戲場業管理條例辦理營利事業登
    記，亦不得經營電子遊戲場業，自不待言。本件被告未依電子遊戲場業管理條例
    辦理營利事業登記，即於夜市擺設電子遊戲機具，經營電子遊戲場業，已違反上
    開條例第十五條之規定，自應依同條例第二十二條之規定處罰，不因其是否為商
    業登記法第四條之一般小規模商業，或是否屬營利事業登記規則或所得稅法所規
    範之營利事業，而有不同。被告甲○○另具狀辯稱：伊於夜市擺設電動遊戲機具
    營業，因無店面且係流動性，當天營業完畢機具即收回，並無固定之營業場所，
    並非營利事業登記規則及所得稅法所規範之營利事業，可無庸辦理登記而經營電
    子遊戲場業等等，因與上開說明不符而不足採，併此敘明。
三、併依刑事訴訟法第四百四十九條第一項前段、第四百五十條第一項、第四百五十
    四條第二項，電子遊戲場業管理條例第二十二條，刑法第十一條前段、第四十一
    條第一項前段、第三十八條第一項第二款，罰金罰鍰提高標準條例第二條，逕以
    簡易判決處刑如主文所示。
四、如不服本判決，得於判決書送達之日起十日內，以書狀敘述理由，向本庭提出上
    訴。
中      華      民      國    九十二    年      二      月      六      日
                                  臺灣臺中地方法院臺中簡易庭
                                      法  官  王永春
右正本證明與原本無異。
中      華      民      國    九十二    年      二      月      六      日
                                      書記官
附件二：
臺灣臺中地方法院檢察署檢察官聲請簡易判決處刑書  九十二年度偵字第二三二七號
    被  告  甲○○  男  四十八歲（民國○○○年○月○日生）
    住臺中市○區○○里○○路一二一號
                    國民身分證統一編號：Ｚ000000000號
右被告因違反電子遊戲場業管理條例案件，已經偵查終結，認宜聲請簡易判決處刑，
茲將犯罪事實及證據並所犯法條敘述如左：
        犯  罪  事  實
一、甲○○明知未依電子遊戲場業管理條例規定辦理營利事業登記者，不得經營電子
    遊戲場業，竟未辦理營利事業登記證，即自民國九十二年一月十五日二十二時許
    起，在臺中市○區○○○路與工學路口夜市內，擺設電子遊戲機水果盤計十七台
    ，供不特定之人玩樂而經營電子遊戲場業務。嗣於同年月十五日二十二時五分許
    ，在上址為警當場查獲，並扣得電子遊戲機水果盤共計十七台。
二、案經臺中市警察局第三分局報請偵辦。
        證據並所犯法條
一、右揭犯罪事實業據被告甲○○於警、偵訊中坦承不諱，並有電子遊戲機水果盤計
    十七台扣案可證。此外，復有現場圖、照片、員警職務報告書各乙份附卷可稽。
    事證明確，被告罪嫌應堪認定。
二、核被告甲○○未依電子遊戲場業管理條例辦理營利事業登記，擅自經營電子遊戲
    場業之行為，應係違反電子遊戲場業管理條例第十五條之規定，請依同條例第二
    十二條之規定處斷。另扣案之電子遊戲機水果盤十七台，併請依法宣告沒收。
三、依刑事訴訟法第四百五十一條第一項聲請逕以簡易判決處刑。
        此  致
臺灣臺中地方法院臺中簡易庭
中      華      民      國    九十二    年      一      月     十七     日
                              檢  察  官    許    睦    坪
右正本證明與原本無異
中      華      民      國    九十二    年      一      月    二十四    日
                              書  記  官    陳    威    宏


司法院資訊處製作；財團法人民間司法改革基金會備份。
